【裁判字號】    98,易,156
【裁判日期】    980505
【裁判案由】    業務過失重傷害
【裁判全文】
臺灣臺中地方法院刑事判決               98年度易字第156號
公  訴  人  臺灣臺中地方法院檢察署檢察官
被      告  丁○○
                      樓
選任辯護人  何孟育律師
            張慶宗律師
上列被告因業務過失重傷害案件，經檢察官提起公訴（97年度偵
續字第386號），本院判決如下：
    主  文
丁○○從事業務之人，因業務上之過失傷害人致重傷，處有期徒
刑參月，如易科罰金，以新臺幣壹仟元折算壹日，減為有期徒刑
壹月拾伍日，如易科罰金，以新臺幣壹仟元折算壹日。
    犯罪事實
一、丁○○係榮元營造有限公司（下稱榮元公司）向臺中市政府
    所承作位在臺中市○○路與福聯街口道路「寬頻管路工程」
    之施工現場負責人，為從事業務之人。於民國96年4月22日
    （起訴書誤載為97年），上開工程之路面切割工程施作完畢
    後，丁○○可預見切割後之路面下雨後，有可能因路面切割
    破壞，造成切割縫之泥沙溢出路面而有泥濘，導致道路溼滑
    ，危及道路行車安全，且應注意督導施工人員，確實將施工
    路面之泥砂清除乾淨，且設立警告標誌，以告知用路人小心
    通過該路段，而依當時情形並無不能注意之情事，竟疏未注
    意及此，適當日夜間（即當日入夜後至翌日天亮）下雨後，
    造成該路面泥濘濕滑，而於翌日上午7時19分許，少年張○
    （業經本院少年法庭以97年度少護字第108號判處應以訓誡
    ，並以假日生活輔導確定，下稱另案少護案件），騎乘車牌
    號碼BT3-962號機車，後座搭載少年庚○○（78年7月生），
    沿臺中市○○路往東大路之方向前進，於行經臺中市○○路
    780號前，本應注意騎乘機車時，應注意車前狀況，並隨時
    採取必要之安全措施及行經施工路段及泥濘道路時，應減速
    慢行，作隨時停車之準備，而在行經上開施工路段及泥濘道
    路時，不當超車且疏未注意遵守上開規定，造成機車失控打
    滑（起訴書誤載為滑倒）而與甲○○（業經檢察官以其無過
    失責任而為不起訴處分確定）同向所駕駛之吊車右後輪發生
    碰撞，致庚○○因此跌至吊車之右後車輪，左腳並遭吊車右
    後車輪輾壓，受有左下肢壓碎傷、全層皮膚掀開骨頭外露、
    流血、足部骨頭外露、斷裂之傷害，經送行政院退除役官兵
    輔導委員會臺中榮民總醫院（下稱臺中榮民總醫院）治療後
    ，因左足部神經受損及骨頭變形，容易導致皮膚破損而影響
    到長期行走及運動的功能；另外增生性疤痕亦可能造成皮膚
    感染或限制關節活動，進而影響加重左下肢的功能的恢復，
    而受有左足機能嚴重減損之重傷害。
二、案經少年庚○○之法定代理人即其父乙○○委由李慶松律師
    及少年庚○○訴請臺灣臺中地方法院檢察署檢察官偵查起訴
    。
      理  由
壹、證據能力取捨之說明：
(一)、按檢察官職司追訴犯罪，就審判程序之訴訟構造言，檢察官
    係屬與被告對立之當事人一方，偵查中對被告以外之人所為
    之偵查筆錄，或被告以外之人向檢察官所提之書面陳述，性
    質上均屬傳聞證據。在理論上，如未予被告反對詰問、適當
    辯解之機會，一律准其為證據，似有違當事人進行主義之精
    神，對被告之防禦權亦有所妨礙；然而現階段刑事訴訟法規
    定檢察官代表國家偵查犯罪、實施公訴，必須對於被告之犯
    罪事實負舉證之責，依法其有訊問被告、證人及鑑定人之權
    ，證人、鑑定人且須具結，而實務運作時，偵查中檢察官向
    被告以外之人所取得之陳述，原則上均能遵守法律規定，不
    致違法取供，其可信性極高，為兼顧理論與實務，乃於修正
    刑事訴訟法時，增列第159條之1第2項，明定被告以外之人
    （含被害人、證人等）於偵查中向檢察官所為陳述，除顯有
    不可信之情況外，得為證據（最高法院95年度台上字1044號
    判決參照）；復按刑事訴訟法第159 條之1第2項，明定被告
    以外之人於偵查中向檢察官所為陳述，除顯有不可信之情況
    外，得為證據。所為「不可信之情況」，由法院審酌被告以
    外之人於陳述時之外在環境及情況而為判斷。而被告以外之
    人於偵查時，是否與被告對質，與其陳述時之外在環境並無
    必然之關聯，自不得以偵查中未經被告詰問，逕認該陳述無
    證據能力。至該等陳述與事實是否相符，要屬證據證明力之
    問題，與證據能力之有無，不容混淆（最高法院94年度台上
    字第7132號判決、95年度台上字第1585號判決參照）；又證
    人於檢察官偵查中所為之陳述，審酌該陳述作成之客觀條件
    及環境，認其心理狀態健全，並無受到脅迫、利誘或詐欺，
    自非顯有不可信之情形，依刑事訴訟法第159條之1第2項之
    規定，亦得為證據（最高法院95度台上字第934號判決參照
    ）。查本件證人即告訴人庚○○、證人即少年張○、證人即
    吊車駕駛甲○○、證人即現場處理員警楊國良、證人即案發
    現場附近民眾丙○○、許麗牽等人於檢察官偵查時以證人身
    分作證，經檢察官告以具結之義務及偽證之處罰，經具結而
    擔保其證述之真實性，且無證據顯示係遭受強暴、脅迫、詐
    欺、利誘等外力干擾情形，或在影響其等心理狀況致妨礙其
    自由陳述等顯不可信之情況下所為，上揭證人於偵訊時之陳
    述既無顯不可信之情況，依前開說明，且經本院依刑事訴訟
    法第165條第1項之規定踐行調查證據程序，自有證據能力，
    被告之選任辯護人以上開證人於偵訊中之證述，均屬審判外
    陳述且未經交互詰問，認為無證據能力云云，自不足採。
(二)、再按被告以外之人（包括證人、鑑定人、告訴人、被害人及
    共同被告等）於審判外之陳述雖不符刑事訴訟法第159條之1
    至之4等4條之規定，而經當事人於審判程序同意作為證據，
    法院審酌該言詞陳述或書面陳述作成時之情況，認為適當者
    ，亦得為證據；當事人、代理人或辯護人於法院調查證據時
    ，知有刑事訴訟法第159條第1項不得為證據之情形，而未於
    言詞辯論終結前聲明異議者，視為有前項之同意，同法第15
    9條之5定有明文。立法意旨在於傳聞證據未經當事人之反對
    詰問予以核實，原則上先予排除。惟若當事人已放棄反對詰
    問權，於審判程序中表明同意該等傳聞證據可作為證據；或
    於言詞辯論終結前未聲明異議，基於尊重當事人對傳聞證據
    之處分權，及證據資料愈豐富，愈有助於真實發見之理念，
    且強化言詞辯論主義，使訴訟程序得以順暢進行，上開傳聞
    證據亦均具有證據能力。本案被告、選任辯護人、公訴人於
    本院審理程序時就本院下列所引用之行政院國軍退除役官兵
    輔導委員會臺中榮民總醫院診斷證明書、臺中市○○○道路
    交通交通事故初步分析研判表、道路交通事故現場圖、道路
    交通事故調查報告表（一）（二）、現場圖、交通事故補充
    資料表、現場照片、施工日報表、臺灣省臺中市區車輛行車
    事故鑑定委員會97年2月25日中市行字第0975400 566號函暨
    鑑定意見書、臺灣省車輛行車事故覆議鑑定委員會97年3月
    25日覆議字第097620103號函、台中市政府函覆結果及其檢
    附資料、本院97年度少護字第802號卷宗、臺中榮民總醫院
    98年3月17日中榮醫企字第0980004046號函等證據資料，均
    未加爭執，且本院審酌證據作成之形式，均無瑕疵、與待證
    事實具有關聯性等情況，認為適當，且無不法取得之情形，
    且經本院依刑事訴訟法第165條第1項之規定踐行調查證據程
    序，自具有證據能力，均合先敘明。
貳、實體部分：
一、訊據被告丁○○固坦認其係榮元公司上開工程之現場負責人
    ，然矢口否認有何業務過失重傷害犯行，辯稱：伊執行案發
    地點道路切割工程後，當天均會督促下屬將路面清掃乾淨；
    且案發地發現之泥巴，可能是當地運送砂石之卡車所遺留下
    來的，本件事故的發生純因騎機車的證人即少年張○超速蛇
    行駕駛所致，與道路之泥濘應無因果關係，伊無業務過失致
    人重傷害犯行等語。被告之選任辯護人則為被告辯護略以：
    1.本件事故純因證人即少年張○無照駕駛且車速甚快搭載告
    訴人庚○○行經該路段所致，與榮元公司施工人員切割路面
    並無直接因果關係，台灣省台中市區車輛行車事故鑑定委員
    會96年12月18日鑑定意見已明確表示：戊○無駕照駕駛重
    機車於施工地段末注意車前狀況、不當超車，致駕駛失控往
    前摔倒，為肇事原因。甲○○駕駛重力機械、道路工程施
    工均無肇事原因。又台灣省車輛行車事故覆議鑑定委員會97
    年3月25日鑑定主旨認「依卷附調查跡證資料研議結論，照
    原鑑定意見」，雖該覆議意見後載：另張○機車行泥濘路面
    失控摔倒與泥濘路面及其車速比較快，有相當因果關係，惟
    該二份鑑定意見均認事故路段有相當車流量，顯見行經該路
    段車輛甚多，均無任何車輛失控揮倒！苟非少年張○無照駕
    駛且車速甚快，絕不致失控摔倒，顯見少年張○所駕機車失
    控摔倒係因車速甚快且不當超車所致，與該路段施作切割路
    面並無直接因果關係。2.少年張○於事故發生時雖滿18歲，
    惟並無駕照，本不得駕駛機車外出，少年戊○不僅無照駕駛
    ，於行經該路段竟超速行駛且不當超車，其過失程度已超出
    想像！3.另依榮元營造有限公司送交台中市政府審查核可之
    工程計劃書第陸章交通維持計畫第三項交通維持計劃第(7)點
    施工安全設施之佈置及撤除第3條規定：「工程完工後，派
    員清除沿線施工所設置之各種設施，如標誌、拒馬、交通錐
    、圍籬等臨時情設施」。查：案發地點發生本案車禍交通事
    故時，切割工程部份業已完工，揆上開規定自無再設立警告
    標誌之必要，公訴意旨以被告未設警告標誌，認被告涉有過
    失乙節，應有違誤等語（詳見歷次辯護意旨及辯護狀）。
二、經查：
(一)、證人即告訴人庚○○乘坐證人即其同學少年張○之機車，行
    經上開施工路段，因機車與證人甲○○所駕駛之吊車右後輪
    發生碰撞，致庚○○跌至吊車之右後車輪，左腳並遭吊車右
    後車輪輾壓，受有左下肢壓碎傷、全層皮膚掀開骨頭外露、
    流血、足部骨頭外露、斷裂之傷害，經送臺中榮民總醫院治
    療後，因左足部神經受損及骨頭變形，容易導致皮膚破損而
    影響到長期行走及運動的功能；另外增生性疤痕亦可能造成
    皮膚感染或限制關節活動，進而影響加重左下肢的功能的恢
    復，而受有左足機能嚴重減損之重傷害等事實，業據證人即
    告訴人庚○○於偵訊中具結證述綦詳，核與證人即少年張○
    、證人即吊車駕駛甲○○、證人即現場處理員警楊國良於偵
    訊中及另案少護案件中具結證述之情節相符。且有行政院國
    軍退除役官兵輔導委員會臺中榮民總醫院診斷證明書、臺中
    市○○○道路交通交通事故初步分析研判表、道路交通事故
    現場圖、道路交通事故調查報告表（一）（二）、現場圖、
    交通事故補充資料表、現場照片、施工日報表、臺灣省臺中
    市區車輛行車事故鑑定委員會97年2月25日中市行字第09754
    00 566號函暨鑑定意見書、臺灣省車輛行車事故覆議鑑定委
    員會97年3月25日覆議字第097620103號函、台中市政府函覆
    結果及其檢附資料、本院97年度少護字第802號卷宗、臺中
    榮民總醫院98年3月17日中榮醫企字第0980004046號函等資
    料在卷可稽，堪信屬實。
(二)、被告及其選任辯護人雖以前詞辯稱被告於本件事故之發生並
    無過失責任云云。惟：1.本件告訴人庚○○之受傷，並非由
    於被告之積極作為所導致，是被告過失責任判斷之關鍵乃在
    於告訴人庚○○之受傷，是否由於被告之疏未採取防止危險
    之必要安全措施所致。而按對於犯罪結果之發生，法律上有
    防止之義務，能防止而不防止者，與因積極行為發生結果者
    同。因自己行為致有發生犯罪結果之危險者，負防止其發生
    之義務。刑法第15條訂有明文。而不作為犯責任之成立要件
    ，除須具備作為犯之成立要件外，尚須就該受害法益具有監
    督或保護之義務，此存在之監督或保護法益之義務狀態，通
    稱之為保證人地位（或稱責任義務人地位）。而於過失不作
    為犯，即為有無注意義務之判斷，此種注意義務之來源，除
    上揭刑法第15條訂明之法律明文規定及危險前行為外，依一
    般見解，尚有基於契約或其他法律行為、習慣或法律精神、
    危險共同體等來源。是本件被告有無過失責任之判斷重點，
    乃在於其有無注意義務，而有不作為之過失責任及因果關係
    之有無？2.依案發後員警拍攝之現場照片及製作之現場圖觀
    之，本件事故發生地點之地面，斯時確因被告擔任施工現場
    負責人之工程施工，而於路面留有兩條切割線，且該路面切
    割線因夜間下雨而有泥濘，造成道路濕滑，確足以危及行車
    安全無訛。又上開泥濘確係沿著路面切割線而匯集，明顯與
    吾人日常所見因運送砂石的卡車駛過，而將一團之泥巴遺留
    於地面不同。且證人即住在案發現場附近之丙○○於偵訊中
    及本院審理時具結證稱：案發路段在平常並無因車子經過而
    有砂石掉落地面之情形，且下雨後路面、路旁並無泥沙淤積
    現象，而在被告負責之道路切割工程之施工前，該路面都很
    乾淨，沿路面切割線之污泥是被告負責之道路切割工程施工
    後才造成的，之前並沒有；切割路面後，並未看到現場有用
    水清洗切割的路面等語（見偵續卷第101頁以下及本院卷第
    60頁以下）。證人即丙○○之妻許麗牽於偵訊中亦具結證稱
    ：案發路段，平常並不會有污泥淤積，即使下過雨也不會，
    頂多是垃圾；案發前一天路面有施工，就是用機器挖二條線
    ，當初有噴一些粉末狀的灰出來，就是如現場照片所示之粉
    末，案發當天早上有下雨，下雨過後，才變成糊狀，伊印象
    中，切割路面後，並未看到現場有用水清洗切割後遺留的粉
    末等語（見偵續卷第103頁以下）。及證人即榮元公司現場
    施工人員周繼宗於偵訊中具結證稱：案發路面切割工程切割
    （線）的寬度約3、4釐米，深度規定是10公分，切割機所切
    出來的是粉末狀的，碰到水就像泥巴；如果清洗完又下雨的
    話，雨如果下得很大的話，有可能會再滲出來，但如果隔天
    下雨，我們不工作，公司不派工，現場情形無法得知等語（
    見調偵卷第40頁以下）。又被告於初次警詢中自陳：該路段
    係臺中市○○○○○路工程，由本公司（即榮元公司）標到
    ，施工後就清掃路面，因夜間下雨，致使切割縫之泥沙溢出
    路面而形成道路溼滑，而該切割工程只有兩條切割線，並未
    造成道路交通危險，故未擺放警告標誌等語（見偵他卷第14
    頁），核以證人周繼宗上開於偵訊中結證：案發路面切割工
    程，切割（線）的寬度約3、4釐米，深度規定是10公分，切
    割機所切出來的是粉末狀的，碰到水就像泥巴；如果清洗完
    又下雨的話，雨如果下得很大的話，有可能會再滲出來等語
    相符，足信案發路面之道路泥濘，實係被告負責之道路切割
    工程所致應無疑義。由此足見被告辯稱：該路面泥濘，應非
    伊道路切割工程所致，伊於施工後，確有督促工人將道路清
    理乾淨，而該處因靠近中科園區，附近常有運送砂石的卡車
    ，可能把泥巴遺留下來云云，要與事證不符，自難採信。而
    證人即榮元公司現場施工人員江銘華、周繼宗雖於偵訊中證
    稱伊二人切割後有馬上清洗等語，然彼二人為榮元公司現場
    施工人員，負有清除路面之責任，所述已難中立客觀，且其
    所述顯與證人丙○○、許麗牽上開證述不符，亦與現場照片
    中路面切割線匯集泥濘之情狀不符，所述要難信屬真實；又
    彼二人事後縱有清洗，然有無確實清理乾淨，亦不無疑義，
    且依上述，夜間下雨過後，該路面切割線切割縫之泥沙亦會
    溢出路面而形成道路溼滑，自仍無從為有利於被告之認定。
    3.又被告於本院審理時自承於96年4月22日（星期日），進
    行案發道路切割工程，本預計於翌日（即23日）接續進行道
    路開挖工程，但因下雨，故未進行後續工程等語，此核與證
    人即榮元公司現場施工人員江銘華、周繼宗於偵訊中具結證
    稱：伊二人於96年4月22日施工，該日下工後，有將警告標
    誌收走等語之情形相符，亦有被告提出之該二日施工日報表
    各一份在卷可稽（見本院卷第31頁），堪信為真。是被告負
    責之上開路面切割工程，既於下雨後，有可能因路面切割破
    壞，造成切割縫之泥沙溢出路面而有泥濘，導致道路溼滑，
    危及道路行車安全，此為被告所得預見，被告亦預計於隔日
    即接續進行道路切割後之路面開挖工程。而依榮元公司承包
    該工程，陳報予臺中市政府之交通維持計畫書第肆章交通維
    持方案中記載，施工期間道路必須以活動式圍籬、活動拒馬
    、交通錐、並配合警示燈分隔，依此方式循序進行施工（見
    該計畫書第27頁），是被告具有防止發生危險之注意義務灼
    然明確。詎被告竟於道路遭切割破壞後，未依上開約定，督
    導施工人員，確實將施工路面之泥砂清除乾淨，並設立警告
    標誌，以告知用路人小心通過該路段，且依當時情形並無不
    能注意之情事，竟疏未注意為之，其有不作為之過失責任自
    明。至被告及其選任辯護人雖以：依榮元營造有限公司送交
    台中市政府審查核可之工程計劃書第陸章交通維持計畫第三
    項交通維持計劃第(7)點施工安全設施之佈置及撤除第3條規
    定：「工程完工後，派員清除沿線施工所設置之各種設施，
    如標誌、拒馬、交通錐、圍籬等臨時情設施」，而主張案發
    地點發生本案車禍交通事故時，切割工程部份業已完工，依
    上開規定自無再設立警告標誌之必要，公訴意旨以被告未設
    警告標誌，認被告涉有過失乙節，應有違誤云云。然被告及
    其選任辯護人所舉之上開規定即「工程完工後，派員清除沿
    線施工所設置之各種設施，如標誌、拒馬、交通錐、圍籬等
    臨時情設施」，乃指被告在工程完工後，負有回復原狀之義
    務，而被告在進行本件道路切割工程後，本預計接續進行路
    面開挖工程，自難謂全部工程已完工，自難援引上開規定據
    以解免被告未設置警告標誌之過失責任。4.又證人即告訴人
    庚○○確因本件事故如有如犯罪事實欄所載之傷害，而就其
    所受傷害，經本院依職權函詢臺中榮民總醫院，該院函覆：
    證人即告訴人庚○○上開傷害經治療後，因左足部神經受損
    及骨頭變形，容易導致皮膚破損而影響到長期行走及運動的
    功能；另外增生性疤痕亦可能造成皮膚感染或限制關節活動
    ，進而影響加重左下肢的功能的恢復，而受有左足機能嚴重
    減損之重傷害等語，此有該院以98年3月17日中榮醫企字第
    0980004046號函一份附卷可證（見本院卷第41頁），堪認證
    人即告訴人庚○○所受之傷害，確已達重傷害之程度，則證
    人即告訴人庚○○所受傷害與被告之過失行為間，具有相當
    之因果關係，至為明確，此由台灣省車輛行車事故覆議鑑定
    委員會97年3月25日鑑定覆議意見後載：另少年張○機車行
    經泥濘路面失控摔倒與泥濘路面及其車速比較快，有相當因
    果關係等語（見調偵卷第44頁），亦足以佐證。5.又按汽車
    行駛時，駕駛人應注意車前狀況及兩車併行之間隔，並隨時
    採取必要之安全措施；及行經道路施工路段、泥濘或積水道
    路時，均應減速慢行，作隨時停車之準備，道路交通安全規
    則第93條第1項第2款、第94條第3項定有明文。本件證人即
    騎機車搭載證人即告訴人庚○○之少年張○於行經上開施工
    路段、泥濘道路時，因不當超車（尚無積極證據證明少年張
    ○係超速且蛇行）且疏未注意遵守上開規定減速慢行，造成
    機車失控打滑而與證人吳明所駕駛之吊車發生碰撞，導致證
    人即告訴人庚○○受有本件傷害，其於本件事故之發生確具
    有過失責任，且應為主要過失責任，而少年張○業經本院少
    年法庭以97年度少護字第108號判處少年張○應以訓誡，並
    以假日生活輔導確定在案，此經本院調閱該案卷證審閱屬實
    ，且有該案宣示筆錄一份在卷可稽，亦有台灣省臺中市區車
    輛行車事故鑑定委員會96年12月28日鑑定意見在卷可資佐證
    （見調偵卷第50頁）。是堪信本件被告之過失責任與證人少
    年張○之過失責任，實同為本件事故之肇事原因，而被告應
    屬次要過失責任。被告及其選任辯護人雖以前詞辯稱本件事
    故純因即少年張○無照駕駛且車速甚快搭載告訴人庚○○行
    經該路段所致，與榮元公司施工人員切割路面並無直接因果
    關係云云，要與上開事證不符，自無足採。且被告及其選任
    辯護人徒以少年張○無照駕駛且過失程度已超出想像云云置
    辯，然少年張○於本件事故既與被告同具有過失責任，縱屬
    少年張○之過失程度相較為重，亦無從解免被告之過失責任
    。
(三)、從而，本件被告及其選任辯護人之辯解均不足採，本件事證
    明確，被告過失致重傷害之犯行洵堪認定，應依法論科。
三、論罪科刑：
(一)、被告丁○○係榮元公司向臺中市政府所承作位在臺中市○○
    路與福聯街口道路「寬頻管路工程」之施工現場負責人，為
    從事業務之人。是核被告丁○○所為，係犯刑法第284第2項
    後段之從事業務之人，因業務上之過失傷害人致重傷罪。爰
    審酌被告並無前科，素行良好，於本件事故與少年張○同為
    肇事原因、及其過失之程度相較少年張○為輕，告訴人庚○○所受之傷勢非輕、及被告坦認其為案發路段之現場負責人
    之犯後態度及其未能與告訴人達成和解（是不宜宣告緩刑）
    等一切情況，量處如主文所示之刑，並諭知易科罰金之折算
    標準。
(二)、又被告行為後，中華民國96年罪犯減刑條例於96年7月16日
    公布施行，查被告本件犯行係在96年4月24日以前，且非同
    條例第3條所示不得減刑之罪，亦無同條例第5條規定例外不
    得減刑之情事，爰依同條例第2條第1項第3款、第7條規定，
    減其宣告刑二分之一，並同條例第9條規定，諭知易科罰金
    之折算標準，以資懲儆。
據上論斷，應依刑事訴訟法第299條第1項前段，刑法第284條第1
項後段、第41條第1項前段，刑法施行法第1條之1，96年罪犯減
刑條例第2條第1項第3款、第7條、第9條，判決如主文。
本案經檢察官己○○到庭執行職務
中    華    民    國    98    年    5     月    5     日
                  刑事第十七庭    法  官  洪堯讚
以上正本證明與原本無異。
如不服本判決，應於收受送達後10日內向本院提出上訴書狀，並
應敘述具體理由；其未敘述上訴理由者，應於上訴期間屆滿後20
日內向本院補提理由書（均須按他造當事人之人數附繕本）「切
勿逕送上級法院」。
                                  書記官  沈慧玲
中    華    民    國    98    年    5     月    5     日
附錄本案論罪科刑法條全文：
中華民國刑法第284條
因過失傷害人者，處 6 月以下有期徒刑、拘役或 5 百元以下罰
金，致重傷者，處1年以下有期徒刑、拘役或5百元以下罰金。
從事業務之人，因業務上之過失傷害人者，處 1 年以下有期徒刑
、拘役或1 千元以下罰金，致重傷者，處 3 年以下有期徒刑、
拘役或2千元以下罰金。


司法院資訊處製作；財團法人民間司法改革基金會備份。
